最高法院刑事判決　　　　　　　　　　　　　　　九十一年度台上字第二八一四號
　　上訴人　台灣高等法院台南分院檢察署檢察官
　　上訴人
　　即被告　甲○○
　　　　　　乙○○
右上訴人等因被告等違反毒品危害防制條例等罪案件，不服台灣高等法院台南分院中
華民國九十一年二月二十一日第二審判決（九十年度上訴字第一五一九號，起訴案號
：台灣嘉義地方法院檢察署八十九年度偵字第六二四六號），提起上訴，本院判決如
左：
    主  文
原判決撤銷，發回台灣高等法院台南分院。
    理  由
本件原判決認定：上訴人即被告甲○○（綽號阿吉）基於概括之犯意，自民國八十九
年三、四月間起至同年十月十八日止，分別在嘉義縣新港鄉埤子頭五十一號黃志成住
處附近，以每次二或三公克份量，先後四次免費轉讓第二級毒品安非他命予黃志成施
用；又另行起意，意圖營利，基於概括犯意聯絡，連續在下列時、地販賣第一級毒品
海洛因：(一)於八十九年十月十日晚上十一時許，經由劉峪銓撥打甲○○所有之000
0000000號行動電話聯絡後，同晚在嘉義縣民雄鄉「民雄肉包店」外，以每包
新台幣（下同）一千元代價，販賣海洛因予劉峪銓（綽號阿生）。(二)於八十九年十月
十四日下午五時許，在嘉義市皇嘉飯店附近，以每包一千元代價販賣海洛因予劉峪銓
。(三)於八十九年十月十五日晚上六時許，在嘉義市○○路邊，以每包一千元代價販賣
海洛因予劉峪銓。上訴人即被告乙○○（綽號大川）意圖營利，基於概括犯意聯絡，
利用0000000000號行動電話與蕭應忠聯絡，連續在下列時、地販賣第二級
毒品安非他命予蕭應忠：(一)於八十九年十月三、四日晚上十一時許，在嘉義縣水上鄉
寬士村崎子頭蝦王釣蝦場前，以八千元之代價販賣安非他命八公克予蕭應忠。(二)於八
十九年十月十日晚上八時許，在前開蝦王釣蝦場，以三千元代價販賣安非他命四公克
予蕭應忠。嗣因蕭應忠於八十九年十月十八日晚上八時許，在嘉義市○○路歌琳頓Ｋ
ＴＶ店附近，為警查獲施用毒品，配合警方指示，撥打乙○○所有00000000
00號行動電話聯絡乙○○後，稱欲購買五千元安非他命及三千元嗎啡，甲○○與乙
○○二人基於共同犯意聯絡，於當晚在乙○○嘉義縣水上鄉寬士村三鄰崎子頭一三二
號住處，由甲○○提供價格為三千元之海洛因一包及五千元之安非他命二包予乙○○
，於八十九年十月十八日晚上九時三十分許，由乙○○帶至嘉義縣水上鄉寬士村崎子
頭蝦王釣蝦場，等候交付上開毒品予蕭應忠時，為警當場查獲，並在乙○○身上扣得
原判決附表一之海洛因及甲基安非他命，警方隨即循線於八十九年十月十八日晚上十
時許，在嘉義縣水上鄉寬士村崎子頭一三二號三樓乙○○住處，查獲甲○○、黃志成
，並當場扣得甲○○所有如原判決附表二海洛因及甲基安非他命、疑似可待因粉末三
十點六公克、販賣毒品所用之分裝袋一百十個、電子磅秤二個、殘留有海洛因及甲基
安非他命之吸管勺子一支、摻有海洛因毒品香菸一支及如原判決附表四行動電話八支
，並由警方接聽甲○○電話，循線查獲劉峪銓等情，因而維持第一審論處甲○○連續
轉讓第二級毒品，處有期徒刑二年，又連續販賣第一級毒品，處無期徒刑，褫奪公權
終身，又共同販賣第二級毒品未遂，處有期徒刑五年；論處乙○○共同販賣第一級毒
品未遂，處有期徒刑八年，又連續販賣第二級毒品處有期徒刑九年之判決，駁回被告
等分別在第二審之上訴，固非無見。
惟查：(一)甲○○於偵查中供稱：「免費送二次安非他命給黃志成施用」（偵查卷第十
六頁反面），黃志成於偵查中供稱：「安非他命是甲○○給我的，一共送我二次」（
同上卷第十三頁），於警訊中供稱：「安非他命是向阿吉（甲○○）拿的，共拿了二
次」（警卷第十八頁反面），而原判決於理由欄則說明：「甲○○於偵查中坦承免費
提供安非他命供黃志成吸用四次等情不諱，核與證人黃志成於警訊、偵查中證述相符
」；核與上引卷內資料不符，有證據上理由矛盾之違法。(二)原判決於理由欄三說明：
甲○○於犯罪事實二，連續販賣第一級毒品海洛因予劉峪銓之犯行，業據甲○○於警
訊、偵查中坦承其曾販賣安非他命給劉峪銓，每次金額均為一千元（原判決正本第五
頁）；然甲○○於警訊及偵查中自白曾販賣安非他命予劉峪銓，何以得作為論斷甲○
○販賣第一級毒品海洛因予劉峪銓之唯一證據？原判決未說明論斷之理由，有理由不
備之違誤。(三)科刑之判決書須將認定之犯罪事實詳記於事實欄，然後於理由欄內說明
其所憑之證據，以使事實與理由兩相一致，方為合法；原判決於理由欄說明：「甲○
○販賣第二級毒品既遂」（原判決正本第十三頁第四行），然事實欄並無甲○○販賣
第二級毒品安非他命既遂之記載，彼此不符。(四)第一審判決主文第二段論處乙○○連
續販賣第二級毒品罪刑，並諭知扣案如原判決附表三編號二及附表四編號三之物沒收
；惟查原判決附表三編號二之疑似可待因粉末一包，經鑑定結果並無毒品成分（原判
決正本第十五頁），原判決附表三編號二亦說明「無毒品反應」，原判決於理由欄說
明不為沒收之諭知，惟竟維持第一審諭知沒收之判決，又原判決附表四編號三之00
00000000號行動電話，依原判決事實欄之記載，係甲○○供販賣海洛因予劉
峪銓所用，乙○○並未以該行動電話供販賣安非他命予蕭應忠所用，與乙○○此部分
之犯罪無關，原判決竟於此部分罪刑之下諭知沒收，均有適用法則不當之違法。(五)依
原判決認定之事實，甲○○、乙○○同時同地販賣海洛因及安非他命予蕭應忠未遂（
原判決事實欄第四段），似係一行為觸犯二罪名，原判決未依想像競合犯規定論處，
有不適用法則不當之違誤。(六)本件於乙○○住處查扣之分裝袋一百十個，究係被告等
供販賣毒品所用，抑僅供販賣毒品預備之物？原判決未予審認，遽依毒品危害防制條
例第十九條第一項規定宣告沒收，尚嫌率斷。綜上，應認原判決有撤銷發回之原因。
至原判決其他有裁判上一罪關係部分，基於審判上不可分原則，應一併發回。
據上論結，應依刑事訴訟法第三百九十七條、第四百零一條，判決如主文。
中      華      民      國    九十一    年      五      月     十七     日
                              最高法院刑事第一庭
                                  審判長法官  施  文  仁
                                        法官  林  永  茂
                                        法官  蕭  仰  歸
                                        法官  花  滿  堂
                                        法官  陳  世  淙
      右正本證明與原本無異
                                              書  記  官
中      華      民      國    九十一    年      五      月    二十四    日
